臺灣嘉義地方法院刑事判決　　　　　　　　　　　　　　九十年度易字第六二七號
　　公　訴　人　臺灣嘉義地方法院檢察署檢察官
　　被　　　告　甲○○
右列被告因重利案件，經檢察官提起公訴（九十年度偵字第三三八三號），本院判決
如左：
    主  文
甲○○無罪。
    理  由
一、公訴意旨以：被告甲○○於民國九十年三月二十八日，利用李永松需款孔急，在
    嘉義市○○路八一九號「聯誠汽車保養場」內，借予李永松新臺幣（下同）十萬
    元應急，而約定每月付息五千元，月息約五分，以此方式取得與原本顯不相當之
    重利，甲○○並要求李永松以其友劉聿宗所有車牌號碼三Ｋ─七四八八號自小客
    車簽訂代售契約書，並置放於保養場中為質押，並再以每日租金五百元之方式將
    牌照已廢棄車牌號碼Ｎ四─一一五八號自小客車租借與李永松使用，嗣因李永松
    駕車遭警攔檢始知上情，因認被告甲○○涉犯刑法第三百四十四條之重利罪嫌。
二、公訴人以被告甲○○涉有重利罪嫌，無非以被害人李永松於警訊之指述，及認為
    李永松若要將車輛停放於保養場，則為何需再花費每日五百元之代價向被告租用
    牌照已廢棄之車輛使用？而推論李永松將車輛置放於保養場內並非自願，而係應
    係被告要求以為質押所用為依據。
三、按犯罪事實，應依證據認定之，無證據不得推定其犯罪事實。又不能證明被告犯
    罪者，應諭知無罪之判決，刑事訴訟法第一百五十四條、第三百零一條第一項分
    別定有明文。又刑法第三百四十四條之重利罪，必行為人乘他人急迫、輕率或無
    經驗貸以金錢或其他物品，而取得與原本顯不相當之重利者，始足當之要件。再
    認定不利於被告之事實，須依積極證據，苟積極證據不足為不利於被告事實之認
    定時，即應為有利於被告之認定，更不必有何有利之證據；至事實之認定，應憑
    證據，如未能發現相當證據，或證據不足以證明，自不能以推測或擬制之方法，
    以為裁判基礎。最高法院五十二年度台上字第一三○○號、三十年度上字第八一
    六號、四十度台上字第八六號分別著有判例。
四、訊據被告甲○○堅決否認犯行，辯稱：本件是李永松於九十年三月二十八日到被
    告經營之聯誠汽車保養廠，欲將車牌號碼三Ｋ─七四八八號自小客車賣給被告，
  因價錢談不攏，李永松方向被告借取十萬元，並將該車交由被告保管，以代尋買
    主。被告先扣取一個月之利息及停車保管費用共五千元，其中包括每月利息二千
    六百元及二千四百元之停車保管費。另外李永松向被告租用牌照已廢棄之車牌號
    碼Ｎ四─一一五八號自小客車，每日收費五百元。另李永松交付被告之付款人大
    安商業銀行嘉義分行、票號ＡＴ0000000號支票已交還李永松，並未兌現
    等語。
五、經查：
（一）證人李永松已交付被告一萬元（每月五千元）中，包括每月停車保管費二四百
      元之情，業據被告於警、偵訊及審理中供述不移。而此部分被告所辯，是否屬
      實，證人李永松在警訊中並未敘明伊將車牌號碼三Ｋ－七四八八號自小客車停
      放被告保養廠，是否須另付停車保管費。又證人李永松經檢察官於偵查中傳喚
      、經本院審理中傳喚、拘提均未到庭，未能證明被告與李永松間之約定內容是
      否包括停車保管費。而被告所辯，尚與常情相符。是此部分事實，自不能以推
      測或擬制之方法，即推論證人李永松將車輛置於被告保養場內未必係出於非自
      願，且推定李永松所給付之每月五千元，全為借款十萬元之利息雙方而不包括
      停車保管費。
（二）以被告借李永松十萬元，收取利息二千六百元，則月息為二分六厘（２６００
      ÷１０００００＝０．０２６），參酌現時民間非銀行業之放款情形，月息三
      分並不過分，難認有特殊之超額，不能認為重利。
三、綜上所述，被告上開所辯，應足採信。此外查無證據足資認定被告確有上開犯行
    ，不能證明被告犯罪，依法應諭知無罪之判決。
據上論斷，應依刑事訴訟法第三百零一條第一項，判決如主文。
本案經檢察官陳昭廷到庭執行職務
中    華    民    國      九十一      年      四      月      三十      日
                              臺灣嘉義地方法院刑事第三庭
                                  法  官  張  育  彰
右正本證明與原本無異。
如不服本判決，應於判決送達後十日內向本院提出上訴狀( 應附繕本 )。
中    華    民    國      九十一      年      四      月      三十      日
                                  書記官  馮  澤  文
